【裁判字號】    89,小上,43
【裁判日期】    890724
【裁判案由】    返還借款
【裁判全文】
臺灣臺北地方法院民事判決  八十九年度小上字第四三號
    上  訴  人  于忠敏
    被上訴人    甲○○
右當事人間請求返還借款事件，上訴人對於中華民國八十九年二月二日本院新店簡易
庭八十九年店小字第四十號小額民事判決，提起上訴，本院判決如左：
    主    文
上訴駁回。
第二審訴訟費用新台幣壹仟柒佰陸拾陸元伍角由上訴人負擔。
    理    由
一、上訴人上訴意旨略以：上訴人於調解程序已提出上訴人簽發予被上訴人之支票，
    主張上訴人已支付現金作為取回支票之事實，依常理，若上訴人未支付現金，則
    何以被上訴人願交還支票，故上訴人以取回上開支票主張已支付現金，乃一原則
    事實，反而被上訴人交還支票卻主張借款未返還，應由被上訴人舉證此一例外事
    實，原審顯然誤用舉證責任分配原則，判決違背法令。又依經驗法則及論理法則
    ，上訴人與被上訴人間未立有任何借據，則上訴人本來可以矢口否認有任何借貸
    行為，而上訴人卻不如此為之，顯然上訴人係一誠實之人，是原審亦有違反民事
    訴訟法第二百二十二條之規定。
二、按發票人對於執票人主張之原因事實及票據之真正，並不爭執，而主張票款已因
    清償抵銷等原因而消滅者，則舉證責任應由發票人負之，最高法院四十八年度台
    上字第三八九號判例足資參照，是則本件原審就上訴人所稱已經清償之事實，認
    上訴人未能舉證以實其說，而為上訴人不利之判決，揆諸前揭判例，並無違誤舉
    證責任分配之處。次按所謂之經驗法則，係指基於經驗累積歸納所得之定則而言
    ；而論理法則，則指法院判斷事實真偽時所應依循之邏輯上之推論。上訴意旨雖
    稱其本可以矢口否認有任何借貸行為，而卻不如此為之，顯係一誠實之人云云，
    惟查上訴人於原審承認有借貸關係，縱因此自陷於不利，亦僅係上訴人於辯論主
    義下所選擇之攻擊防禦方法，並無所謂依據經驗累積，即必須相信上訴人其他所
    主張者全部為真之定則；而原審據當事人之主張及證據認定事實，亦無違背邏輯
    推論之處。是上訴人指摘原審違背舉證責任分配法則、經驗法則、及論理法則，
    聲明廢棄原審判決，為無理由，應予駁回。
三、本件依上訴意旨已足認上訴無理由，依民事訴訟法第四百三十六條之二十九第二
    款規定，爰不經言詞辯論為小額程序之第二審判決。
四、據上論結，本件上訴為無理由，依民事訴訟法第四百三十六條之二十九第二款、
    第四百三十六條之三十二第二項、第四百四十九條第一項、第七十八條，判決如
    主文。
中      華      民      國    八十九    年      七      月    二十四    日
                                            民  事  第  六  庭
                                            審  判  長  法  官  鄭  純  惠
                                                        法  官  劉  坤  典
                                                        法  官  林  鴻  達
右為正本係照原本作成
本件不得上訴
中      華      民      國    八十九    年      七      月    三十一    日
                                                    法院書記官  林秀娥


司法院資訊處製作；財團法人民間司法改革基金會備份。
